臺灣臺北地方法院刑事判決　　　　　　　　　　　　　九十年度簡上字第二八八號
　　上　訴　人　臺灣臺北地方法院檢察署檢察官
　　被　　　告　甲○○
右列上訴人因被告業務侵占案件，不服本院九十年度簡字第二四八六號，中華民國九
十年六月一日第一審判決（聲請簡易判決處刑案號：臺灣臺北地方法院檢察署九十年
度偵字第九六二七號），提起上訴，本院管轄第二審之合議庭認為應適用通常程序審
判，自為第一審判決，判決如左：
    主  文
原判決撤銷。
甲○○無罪。
    理  由
一、公訴意旨略以：被告甲○○係設台北縣新店市○○路六號五樓「乙○○○股份有
    限公司（下稱雷羽公司）」之業務主任，負責雷羽公司電子零件銷售業務，為從
    事業務之人。被告於民國八十九年五月間某日，因同行之綽號「鄭大哥」者之年
    籍不詳成年男子向其調貨，詎被告明知該「鄭大哥」者並未向雷羽公司購買該Ａ
    ＶＡ－５１０Ｈ１２Ｂ１＋３Ｐ電子零件，竟意圖為自己之不法所有，將雷羽公
    司應交付與寶森科技有限公司之ＡＶＡ－５１０Ｈ１２Ｂ１＋３Ｐ之電子零件，
    數量分係１５０００ＰＣＳ、５０００ＰＣＳ、１５０００ＰＣＳ等三批貨品予
    以侵占入己，並交付與該綽號「鄭大哥」之人，因認被告係犯刑法第三百三十六
    條第二項之業務侵占罪嫌云云。
二、按刑事訴訟法第四百五十一條之一第四項但書第二款規定，法院認定之犯罪事實
    顯然與檢察官據以求處罪刑之事實不符，依同法第四百五十二條之規定不應適用
    簡易程序判決，又按同法第四百四十九條第三項規定，無罪判決不得適用簡易程
    序判決，本院應依同法第四百五十五條之一第三項準用同法第三百六十九條第二
    項規定，撤銷原審判決，改由本院管轄之合議庭自為第一審判決（參臺灣高等法
    院八十年度法律座談會研究結論及法院辦理刑事訴訟簡易程序案件應行注意事項
    第十四點參照）。次按犯罪事實應依證據認定之，無證據不得推定其犯罪事實，
    又不能證明被告犯罪者，應諭知無罪之判決，刑事訴訟法第一百五十四條第一項
    、第三百零一條第一項分別定有明文。又刑事訴訟法上所謂認定犯罪事實之證據
    ，係指足以認定被告確有犯罪行為之積極證據而言（最高法院二十九年上字第三
    一○五號判例參照），另按刑法第三百三十六條第二項之侵占罪，以意圖為自己
    或第三人不法之所有，而擅自處分因業務上所持有之物為犯罪構成要件（最高法
    院四十七年台上字第一三九０號判例參照）。
三、檢察官認被告甲○○有業務侵占犯行無非以被告之自白及告訴人雷羽公司告訴代
    理人張梅音律師之指訴、雷羽公司出貨單影本二紙、出庫單影本一紙在卷可資佐
    證，為其論據。訊據被告雖不否認其任職於雷羽公司之業務主任，負責公司電子
    零件之銷售業務，並將公司所有之ＡＶＡ－５１０Ｈ１２Ｂ１＋３Ｐ電子零件持
    交真實姓名不詳年約四十歲之成年男子，對檢察官起訴業務侵占罪名並未表示意
    見，惟辯稱：業務部門之工作僅負責行銷，客戶開立訂單，其將訂單發交大陸工
    廠生產，公司倉庫由倉管人員管理，非其負責，向倉庫提領貨物必須填寫出庫單
    、或是出貨單始可向倉管人員據以出貨，客戶向其訂貨時同時開立送貨單及出貨
    單將客戶所訂之貨交由快遞公司送交客戶，出庫單係出貨後客戶要求不良品退換
    時所開立，直接至倉庫領貨交予客戶換貨之用，八十九年二月八日出庫單編號0
    000－0000Ｈ、ＡＶＡ－５１０Ｈ１２Ｂ１＋３Ｐ電子零件、數量一萬五
    千ＰＣＳ（下稱第一批貨），八十九年五月四日出庫單編號0000－000Ｈ
    、ＡＶＡ－５１０Ｈ１２Ｂ１＋３Ｐ電子零件、數量五千ＰＣＳ（下稱第二批貨
    ）二批貨均係應「鄭大哥」要求調貨之用，其事先以寶森科技有限公司需退換不
    良品為由，命不知情之業務助理開立出庫單，再交給倉庫管理員，但是取貨時係
    在倉庫管理員下班後，其直接向總務人員領取鑰匙，先後至倉庫取得上開二批貨
    後，即交給「鄭大哥」取走，嗣因「鄭大哥」避不見面，始無法補回貨品；而八
    十九年四月二十四日出貨、ＡＶＡ－５１０Ｈ１２Ｂ１＋３Ｐ電子零件數量一萬
    五千ＰＣＳ（下稱第三批貨）係其直接向倉庫管理員取貨，交由客戶退換不良品
    使用，並未侵占等語。經查：告訴代理人張梅音律師於本院調查時指稱：第一、
    第二批貨有二萬ＰＣＳ，在公司查帳時只有出庫單，沒有送貨單，這兩批貨是以
    換取不良品名義填載出庫單出貨，公司之倉庫不是被告管理，第三批貨確實是被
    告取去向客戶退換不良品使用，惟因倉庫管理因素，紀錄不全現無法取得相關資
    料等語，雷羽公司業務助理證人丙○○於本院調查時證稱：被告係其在公司之主
    管，其職務係收取客戶之訂單，收到訂單後，通知大陸工廠生產，之後再安排出
    貨，從雷羽公司出貨要開出貨單，其依客戶之訂單開立，出庫單係在退補不良品
    時所開立，出庫單開立後交由被告交給倉庫，第一、第二批貨之出庫單均係被告
    在出貨前以寶森科技有限公司換不良品之名義叫其輸入電腦內，而開立出庫單等
    語，核與偵查卷附之二紙雷羽公司之出庫單內容相符，被告上開辯詞與告訴代理
    人、證人之證詞亦相符合自足採信。則被告係於八十九年二月八日、五月四日二
    次，應「鄭大哥」之要求，先請不知情之業務助理以客戶退補不良品之理由列出
    出庫單，再由被告將出庫單交給公司倉庫管理員，並取出第一、第二批貨後，即
    交由「鄭大哥」立即取走，且被告在公司所負責之業務係行銷，並不負責管理倉
    庫，被告於取交貨品之行為間，對於第一、第二批貨均未因業務上而持有及於持
    有關係存在時，將該二批貨品為處分之行為，故被告上開行為與刑法業務侵占罪
    之犯罪構成要件不相符合，矧縱被告因犯他罪（如偽造文書、詐欺等，詳後述）
    而取得第一、二批貨後，為處分該等貨品行為，因被告非因業務上而持有，及變
    持有為所有之意而為，亦難認被告犯業務侵占罪。本院復查無其他積極之證據足
    認被告有業務侵占犯行，自應為無罪判決之諭知。原審依刑法第三百三十六條第
    二項之規定對被告論罪科刑，則有未洽，檢察官上訴意旨指摘原判決不當，為有
    理由，自應由本院予以撤銷改判，而為被告無罪之諭知。至於被告上開犯行是否
    已涉犯刑法偽造文書、詐欺等罪責，因與檢察官起訴事實並非同一，本院無法變
    更起訴法條予以審判，自應由檢察官另行依法偵查處理，附此敘明。
據上論結，應依刑事訴訟法第四百五十五條之一第一項、第三項、第四百五十二條、
第三百六十九條第一項前段、第二項、第三百六十四條、第三百零一條第一項，判決
如主文。
本案經檢察官蔡秋明到庭執行職務。
中    華    民    國      九十一        年    九      月    二十六    日
                                      臺灣臺北地方法院刑事第九庭
                                      審判長法官  李  英  豪
                                            法官  黃  雅  君
                                            法官  王  綽  光
右正本證明與原本無異。
如不服本判決，應於判決送達後十日內，向本院提出上訴狀。
                                          書記官  潘  惠  梅
中    華    民    國      九十一        年    九      月    二十七    日
